【裁判字號】    96,簡上,339
【裁判日期】    970205
【裁判案由】    偽造文書
【裁判全文】
臺灣臺南地方法院刑事判決             96年度簡上字第339號
上  訴  人  甲○○
（即被告）
上列上訴人因偽造文書案件，不服本院96年度簡字第1807號中華
民國96年5月24日第一審刑事簡易判決（聲請簡易判決處刑
案號：95年度撤緩偵字第60號），提起上訴，本院管轄之第二審
合議庭認本件不宜逕以簡易判決處刑，改依通常程序自為第一審
判決，判決如下：
    主  文
原判決撤銷。
本件公訴不受理。
    理  由
一、聲請簡易判決處刑意旨略以：被告甲○○於民國（下同）93
    年11月間，與鄭雨青、王芳麗與楊孟花等人合夥設立「納妮
    妮美容材料行」，由甲○○擔任負責人，其明知「納妮妮美
    容材料行」實際合夥出資額為新台幣（下同）一百五十萬元
    ，而鄭雨青出資額為二十萬元，竟於委託張金瑛（另為緩起
    訴處分）辦理營利事業登記時，與張金瑛基於犯意之聯絡，
    在申請書上填載「納妮妮美容材料行」之資本額為二十四萬
    元，鄭雨青之出資額為二萬元，使台南縣政府承辦人員於93
    年12月1日將此不實之事項，登載於職務上所掌之公文書，
    足以生損害於鄭雨青等語。
二、原審以被告罪證明確，依刑事訴訟法第449條第1項前段、第
    454條第2項，刑法第2條第1項前段、修正前刑法第28條、刑
    法第214條、修正前刑法第41條第1項前段，廢止前罰金罰鍰
    提高標準條例第2條，刑法施行法第1條之1第1項、第2項前
    段，逕以簡易判決判處被告拘役五十日，如易科罰金，以銀
    元三百元即新台幣九百元折算一日。
三、被告甲○○上訴意旨略以：被告已與告訴人達成民事和解，
    亦已依檢察官緩起訴處分命令於96年3月13日向台南觀護志
    工協進會支付二萬元，被告已搬離台南市○○街○段36巷18
    號5樓之戶籍地，未收到撤銷緩起訴處分書，請求撤銷原判
    決等語，並提出郵政跨行匯款申請書一紙附卷。
四、按起訴之程序違背規定者，應諭知不受理判決，刑事訴訟法
    第303條第1款定有明文。次按被告於緩起訴期間內違背第
    253條之2第1項各款之應遵守或履行事項者，檢察官固得依
    職權或依告訴人之聲請撤銷原處分，繼續偵查或起訴，為同
    法第253條之3第1項第3款所明定，惟檢察官依刑事訴訟法第
    253 條之3撤銷緩起訴處分者，應製作處分書敘述其處分之
    理由，該處分書應以正本送達於告訴人、告發人、被告及辯
    護人；被告於接受撤銷緩起訴處分書後，得於七日內以書狀
    敘述不服之理由，經原檢察官向直接上級法院檢察署檢察長
    或檢察總長聲請再議，同法第255條第1項、第2項、第256條
    之1第1項，亦有明文規定。足見經檢察官為緩起訴處分之案
    件，檢察官如欲繼續偵查起訴，應先行撤銷緩起訴處分確定
    ，始得為之，否則起訴之程序，即有違上開規定甚明。
五、經查，被告甲○○因上揭事實，所犯刑法第214條使公務員
    登載不實罪，為法定本刑死刑、無期徒刑或最輕本刑三年以
    上有期徒刑以外之罪，業經台灣台南地方法院檢察署檢察官
    於95年11月1日以95年度偵字第15787號為緩起訴處分，緩起
    訴處分期間為一年，並參酌刑法第57條所列事項及公共利益
    之維護，依刑事訴訟法第253條之2第1項第4款規定，命被告
    應自緩起訴處分確定之日起3個月內，向台南觀護志工協進
    會支付二萬元確定，上開緩起訴處分期間自95年11月20日即
    確定日起至96年11月19日屆滿，並經執行檢察官通知被告甲
    ○○應於95年11月1日起至96年1月31日履行上開給付，該執
    行通知書於95年12月19日送達台南市○○街○段36巷18號5
    樓之1被告當時之戶籍地，由其受僱人收受，有緩起訴處分
    書、檢察官執行緩起訴處分命令通知書與送達證書分別附於
    95年度偵字第15787號偵查卷宗與95年度緩字第2436號執行
    卷宗可稽。嗣被告未依執行檢察官所定期間履行上開緩起訴
    處分之負擔，雖經執行檢察官依刑事訴訟法第253條之3第1
    項依職權簽准撤銷前開緩起訴處分，繼續偵查，並於96年3
    月12日製作撤銷緩起訴處分書，有檢察官簽呈與96年度撤緩
    字第48號撤銷緩起訴處分書各一件附於96年度撤緩字第48號
    案卷可佐，惟上開撤銷緩起訴處分書經付郵送達結果，因被
    告已遷離台南市○○街○段36巷18號5樓之1之戶籍地而退回
    無法送達，嗣雖再經付郵送達，寄存於被告戶籍所在地之台
    南市警察局第一分局後甲派出所，惟已據台南市警察局第一
    分局後甲派出所查覆該所員警於96年4月2日至上開被告戶籍
    地送達結果，因被告已遷離而無法送達，有執行送達簡覆表
    與現場照片在卷可明（參見96年度撤緩字第48號案卷第11頁
    ），此與被告於本院97年1月22日審理時供述：因嗣後遷離
    上開富農街戶籍地致未收到撤銷緩起訴處分書等語相符。按
    刑事文書之送達，依刑事訴訟法第62條固可準用民事訴訟法
    關於寄存送達之規定，但民事訴訟法第138條所規定之寄存
    送達，限於不能依同法第136條、第137條規定行送達者，始
    得為之，換言之，被告實際有居住在戶籍地，因一時外出，
    致送達人不獲會晤應受送達人，又不能付與有辨別事理能力
    之同居人或受僱人者，始得為寄存送達，如被告實際未居住
    在戶籍地，又不能以其他方法送達者，即屬所在不明，尚不
    生寄存送達之效力。本件被告於96年4月2日既已遷離台南市
    ○○街○段36巷18號5樓之1戶籍地，已見前述，上開撤銷緩
    起訴處分書縱為寄存送達，仍不生送達效力，亦未據依民事
    訴訟法第136條、第137條為送達，或以被告住居所不明另依
    刑事訴訟法第59條之規定為公示送達，自難認該撤銷緩起訴
    處分書已合法送達被告，則被告聲請再議之期間即無從起算
    ，上開撤銷緩起訴處分即屬尚未確定，揆諸前揭說明，檢察
    官就未經撤銷緩起訴處分確定之事實上同一案件，逕行聲請
    簡易判決處刑，即屬起訴之程序違背規定，自應適用通常程
    序諭知不受理判決。原審疏未審此情，於96年5月24日為實
    體判決，尚有未洽，被告提起上訴，主張未收受撤銷緩起訴
    處分書，請求本院撤銷改判，為有理由，爰依刑事訴訟法第
    455條之1準用同法第369條第1項前段之規定，撤銷原判決，
    並依同法第452條之規定，改依通常程序諭知第一審之不受
    理判決。
六、據上論斷，應依刑事訴訟法第455條之1第3項、第452條、第
    369條第1項前段、第364條、第303條第1款，判決如主文。
中    華    民    國    97    年    2     月    5    日
                  刑事第五庭  審判長法  官  沈揚仁
                                    法  官  林欣玲
                                    法  官  林逸梅
以上正本證明與原本無異。
如不服本判決應於收受本判後10日內向本院提出上訴書狀，並應
敘述具體理由。如未敘述上訴理由者，應於上訴期間屆滿後20日
內向本院補提理由書狀（均須按他造當事人之人數附繕本）「切
勿逕送上級法院」。
                                    書記官  葉仲文
中    華    民    國    97    年    2     月    12    日


司法院資訊處製作；財團法人民間司法改革基金會備份。
